【裁判字號】    98,交訴,8
【裁判日期】    980326
【裁判案由】    公共危險等
【裁判全文】
臺灣高雄地方法院刑事判決               98年度交訴字第8號
公  訴  人  臺灣高雄地方法院檢察署檢察官
被      告  乙○○
上列被告因公共危險等案件，經檢察官提起公訴（97年度偵字第
32373號），本院判決如下：
    主  文
乙○○服用酒類，不能安全駕駛動力交通工具而駕駛，處拘役伍
拾玖日，如易科罰金，以新臺幣壹仟元折算壹日。又駕駛動力交
通工具肇事，致人傷而逃逸，處有期徒刑陸月，如易科罰金，以
新臺幣壹仟元折算壹日。
    事  實
一、乙○○於民國97年10月28日下午5 時許，在高雄市○鎮區○○路某麵攤內飲酒，明知服用酒類後，已達不能安全駕駛動
    力交通工具之程度，竟仍於同日晚上7 時許，無照騎乘車號
    GPK-911 號之重型機車上路，旋於同日晚上7 時40分許，沿
    高雄市前鎮區○○○路由南往北方向行駛至該路段177 號光
    華國中前，不慎撞擊行駛在同向右前方，由甲○○所騎乘附
    載友人丙○○車號8GT-575 號之重型機車，致甲○○受有左
    膝挫傷、左肘扭挫傷等傷害；丙○○受有左手第四指、第五
    指骨折及左肘挫傷等傷害（過失傷害部分業經甲○○、丙○○撤回告訴，另經檢察官為不起訴處分）。詎乙○○明知肇
    事致人受傷後，竟未為必要之救護或留在現場處理，反騎乘
    機車逃逸。嗣因甲○○記下肇事機車車號並報警處理，始於
    97年10月29日凌晨0 時10分許，在高雄市苓雅區○○○路16
    6 號阮外科醫院為警循線查獲，並測得乙○○呼氣之酒精濃
    度已達每公升0.95毫克。
二、案經甲○○、丙○○訴由高雄市政府警察局前鎮分局報告臺
    灣高雄地方法院檢察署檢察官偵查起訴。
    理  由
壹、證據能力部分；
    按被告以外之人於審判外之言詞或書面陳述，除法律有規定
    者外，不得作為證據。又被告以外之人於審判外之陳述，雖
    不符前4 條之規定，而經當事人於審判程序同意作為證據，
    法院審酌該言詞陳述或書面陳述作成時之情況，認為適當者
    ，亦得為證據。當事人、代理人或辯護人於法院調查證據時
    ，知有第159 條第1 項不得為證據之情形，而未於言詞辯論
    終結前聲明異議者，視為有前項之同意，刑事訴訟法第159
    條第1 項、第159 條之5 第1 項、第2 項分別定有明文。查
    本案認定事實所引用之卷證資料，除原已符同法第159 條之
    1 至第159 條之4 規定、及法律另有規定等傳聞法則例外規
    定，而得作為證據外，其餘卷證資料，並無證據證明係公務
    員違背法定程序所取得，而檢察官、被告於本院行準備程序
    及審理時，均不爭執其證據能力，且本院審酌前揭陳述作成
    時之情況，並無違法取證之瑕疵，亦認以之作為證據為適當
    ，是本件有關被告以外之人於審判外之言詞或書面陳述等供
    述證據，依前揭法條意旨，自均得為證據。
貳、實體部分：
一、上揭事實，業據被告於本院審理時坦承不諱，亦據告訴人甲○○、丙○○於警詢、偵訊時證述綦詳。此外，並有酒精呼
    氣測試紀錄表、刑法第185 條之3 案件測試觀察紀錄表、高
    雄市政府警察局舉發違反道路交通管理事件通知單、道路交
    通事故現場圖、道路交通事故調查表（一）（二）、公路監
    理電子閘門車號查詢機車車籍資料、證號查詢機車駕駛人資
    料、被告肇事後遺留現場之行政院環境保護署機車排氣定期
    檢驗紀錄單、機車排氣檢驗複驗查核表、員警職務報告各1
    份及告訴人甲○○、被告車損及被告案發特徵及車禍現場照
    片12張、二聖醫院診斷證明書2 紙附卷可稽，足認被告自白
    與事實相符，堪信屬實。又被告行為後測得呼氣中酒精濃度
    已達每公升0.95毫克，且係自後追撞同右前方之告訴人甲○○機車，足認被告酒後已不能安全騎乘機車，惟被告肇事後
    ，仍可一路騎乘前揭機車返回醫院，並未騎錯路、亦未再次
    發生車禍等情，亦據被告自承在卷（見本院卷第18頁），足
    徵被告斯時尚能正確操作機車使其運作，並能正確返回其原
    就診之醫療院所，顯見被告斯時意識狀態清楚，並無障礙，
    則其辨識行為違法及依其辨識而行為之能力並未減損，自有
    明知騎車肇事致人受傷而逃逸之故意，附此敘明。
二、綜上，本件事證明確，被告上揭犯行洵堪認定，應予依法論
    科。
三、論罪科刑部分：
（一）核被告所為，係犯刑法第185 條之3 不能安全駕駛動力交
      通工具而駕駛罪、第185 條之4 肇事逃逸罪。被告所犯上
      開2 罪間，犯意各別，行為互殊，罪名互異，應予分論併
      罰。按道路交通管理處罰條例第86條第1 項既明定汽車駕
      駛人於一定違規之情形（如酒醉駕車）駕駛汽車致人傷亡
      ，依法應負刑事責任時，始有加重其刑至2 分之1 之適用
      ，故惟肇事者在一定之違規情形，依法應負過失致人於死
      或過失傷害之刑事責任時，始有本規定之適用。刑法第18
      5 條之4 規定之駕駛動力交通工具肇事，致人死傷而逃逸
      罪，係處罰肇事致人死傷後之逃逸行為，其肇事是否有過
      失，並非所問，自無道路交通管理處罰條例第86條第1 項
      之適用（最高法院97年度臺上字第3133號判決、96年度臺
      非字第225 號判決意旨參照）。查本件被告過失傷害部分
      ，業據告訴人甲○○、丙○○撤回告訴，並經檢察官為不
      起訴處分一節，有臺灣高雄地方法院檢察署檢察官不起訴
      處分書1 份在卷可稽，是本件被告已不負過失傷害之刑事
      責任，而其不能安全駕駛動力交通工具及肇事逃逸罪部分
      ，揆諸前揭判決意旨，亦無適用道路交通管理處罰條例第
      86 條 第1 項之加重規定，本院自無復依該法規予以加重
      之餘地，檢察官此部分請求，自有未洽。
（二）爰審酌被告前於97年1 月、10月間，因違背安全駕駛案件
      ，分別經檢察官以97年度偵字第2090號為緩起訴處分，後
      經撤銷，執行罰金新臺幣（下同）5 萬元確定、及本院97
      年度審交簡字第3659號判處罰金6 萬元確定，有臺灣高等
      法院被告前案紀錄表1 份在卷可按，被告再犯本案，顯不
      知警惕，於服用酒類不能安全駕駛之情形下，貿然駕駛車
      輛上路，危及道路交通安全，且乏尊重其他用路人生命、
      財產安全之觀念，又於駕車肇事後，未停留在車禍肇事現
      場救助被害人及立即報警處理即自行逃逸，併斟酌犯罪所
      生危害及嗣於本院審理中坦承犯罪，犯後態度尚佳等一切
      情狀，分別量處如主文所示之刑，並就其所受拘役及有期
      徒刑宣告之部分，均諭知易科罰金之折算標準，以資懲儆
      。
四、據上論斷，應依刑事訴訟法第299 條第1 項前段，刑法185
    條之3 、第185 條之4 、第41條第1 項前段、第51條第10款
    前段，刑法施行法第1 條之1 ，判決如主文。
本案經檢察官丁○○到庭執行職務。
中    華    民    國    98    年    3     月    26    日
                    交通法庭  審判長法  官  鄭詠仁
                                    法  官  方錦源
                                    法  官  謝枚霏
以上正本證明與原本無異。
如不服本判決應於收受送達後10日內向本院提出上訴書狀，並應
敘述具體理由；如未敘述上訴理由者，應於上訴期間屆滿後20日
內向本院補提理由書（均須按他造當事人之人數附繕本）「切勿
逕送上級法院」。
中    華    民    國    98    年    3     月    26    日
                                    書記官  楊馥如
附錄本判決論罪科刑法條：
刑法第185條之3
服用毒品、麻醉藥品、酒類或其他相類之物，不能安全駕駛動力
交通工具而駕駛者，處1 年以下有期徒刑、拘役或科或併科15萬
元以下罰金。
刑法第185條之4
（肇事遺棄罪）
駕駛動力交通工具肇事，致人死傷而逃逸者，處 6 月以上 5 年
以下有期徒刑。


司法院資訊處製作；財團法人民間司法改革基金會備份。
